【裁判字號】    99,交上易,116
【裁判日期】    990429
【裁判案由】    過失傷害
【裁判全文】
臺灣高等法院臺南分院刑事判決       99年度交上易字第116號
上  訴  人  臺灣臺南地方法院檢察署檢察官
被      告  甲○○
上列上訴人因被告過失傷害案件，不服臺灣台南地方法院97年度
交易字第355號中華民國99年1月5日第一審判決（起訴案號：臺
灣台南地方法院檢察署97年度調偵字第986號），提起上訴，本
院判決如下：
    主  文
原判決撤銷。
甲○○因過失傷害人，處有期徒刑月，如易科罰金，以新台幣
壹仟元折算壹日。
    事  實
一、甲○○於民國96年12月15日晚上9時30分許，駕駛車號WF-22
    45號自小客車，沿臺南縣新市鄉社內村臺一線由北往南方向
    行駛，行經臺一線與新港社大道匣口右轉駛入新港社大道向
    西前行，應注意車前狀況，並隨時採取必要之安全措施，而
    當時天候為晴天，夜間有照明，路面為柏油路面、乾燥、無
    缺陷及障礙物，視距良好，並無不能注意之情事，竟疏未注
    意貿然前行至新港社大道西向距離三角形槽化島以西14.7公
    尺「快慢車道間之車道線處」，適有乙○○所騎乘之車號H5
    U-857號重型機車，沿該新港社大道由東往西方向行駛至前
    處，自小客車左前方保險桿從右後方擦撞重機車之右側排氣
    管後方，致乙○○人車倒地，受有胸椎第12節壓迫性骨折、
    左側遠端橈骨骨折等傷害。
二、案經乙○○訴由台南縣警察局善化分局移送臺灣臺南地方法
    院檢察署檢察官偵查起訴。
    理  由
甲、程序方面：
    本件卷附之供述及非供述證據，被告甲○○於本院準備程序
    中，表示同意有證據能力（見本院卷第20頁），且本院審酌
    各該證據作成之情況，並無程序違法或有何意思不自由情形
    ，復經原審及本院於審判期日就上開證據依法進行提示、調
    查、辯論，且與本案待證事實間復具有相當之關聯性，以之
    為本案證據並無不當，自得採為本件認定事實之基礎，故依
    刑事訴訟法第159條之5第1項規定，認有證據能力，合先敘
    明。
乙、實體方面：
一、訊據被告甲○○失口否認有過失傷害犯行，辯稱：如果真有
    碰撞的話，那碰撞點究竟在那裡，他的排氣管有二個凹洞，
    那我的保險桿要造成怎麼樣的嚴重，他的是鐵的，我的是塑
    膠的，但是我的保險桿並沒有什麼問題；另外就倒地的問題
    ，如果我是從後面追撞的話，他應該是這樣整個翻過去，可
    是他的車是因為他自己偏離後人才倒地，然後車子才出去，
    如果我真有從後面追撞的話，他人跟車應該是往前方或左前
    方倒，這才是物理現象；那個地方是有紅綠燈的，紅綠燈我
    是要看左右沒有錯，但是他的車速很快，是從我的左後方快
    速閃過，如果他真的有在我前方的話，我不可能會故意去撞
    上去，他確實是從我的左後方，從他的內車道往我的外車道
    切過來，所以我才無法看到他，我有看到他很快的從我車窗
    旁邊衝過去，不是我去撞到他的，所以他是為了閃我的車子
    ，而且他的高度應該比我的還高，視野也比我還要好，所以
    他看到我的車子他就要閃，閃的時候才會往左邊偏，所以車
    子側滑出去，人才倒地的云云。經查：
  (一)肇事地點並非在台一線公路與新港社大道之T字路口內，故
    告訴人有無闖紅燈及有無兩段式左轉，應與本案無關，合先
    敘明。
  (二)被告業於警詢時供承：「肇事前我駕駛WF-2245號自小客車
    自台1線北向南行駛，右轉新港社大道匝道往北向（應係往
    西之誤）行駛至事故地點，我未看見對方機車駕駛人乙○○
    自何車道駕駛H5U-857號普通重機車而來，等我看見對方機
    車時，對方的機車已行駛在我的車子【左前方】，我看見對
    方機車駛來時我就踩車，對方機車駕駛人也把機車向左偏要
    閃避，致我的車子不知道那一部位【擦撞】到對方的機車或
    是機車駕駛人，而肇事。」「我引擎蓋左上方有刮痕。」等
    語（詳警卷第6、7頁）；並於偵查中供承：「警詢筆錄正確
    ，看過才簽名。對於警製現場圖無意見，雙方行向是如此。
    」「因為我沒有看到告訴人，告訴人突然衝過來【我煞車不
    及就撞上了】。是否有撞上我並不確定。我承認我有過失。
    」等語（詳97年度核交字第2567號偵查卷第3、4頁），核與
    告訴人於警詢之指訴情節：「肇事前我駕駛H5U-857號普通
    重機車自永康市家中出發要到南科上班，沿台1線道南向北
    行駛，至台1線新港社大道路口我作兩段式左轉，綠燈後往
    南科方向前進，到達事故位置時我看見對方車子駕駛人甲○
    ○自台1線北向南右轉新港社大道匝道所駕駛而來的WF-2245
    號自小客車，等我從後視鏡看到對方車子車燈時，我的機車
    【右後方】就被對方車子撞到，而肇事。」「機車右側踏板
    、排氣管等受損。」大致相符，且被告與告訴人雙方於原審
    均陳稱肇事當時無其他車輛經過（見原審卷第34頁背面），
    是堪認被告與告訴人雙方之車輛，應互有擦撞。至於被告於
    偵查中供稱：「【我有看左邊】，但沒有看到告訴人的車。
    」云云（詳97年度核交字第2567號偵查卷第4頁），核與其
    於本院審理中供稱：「我是要右轉的車道，【我不可能去看
    左邊】，如果我們右轉去看左邊的話，就一定會撞上去的，
    如果我們有在開車，有順著彎道行駛的話，就一定很清楚，
    順著彎道行駛一定看著前面，因為那是有個彎度的，不可能
    一邊看左邊一邊去開車。」等情（詳本院卷第30頁背面）不
    符，併此敘明。
  (三)公訴檢察官於原審稱應係自小客車左前方保險桿撞擊重機車
    之右側排氣管，詳細位置如警卷現場照片編號10、11、13以
    原子筆圈畫之位置所示等語（見原審卷第36頁正面），被告
    於原審則辯稱係告訴人自己不慎滑倒，警卷編號10、11、13
    號所謂車體擦痕照片，經其測量結果高度不符云云（見原審
    卷第34、36頁），嗣經原審函請台南縣警察局善化分局進行
    肇事車輛之位高比對後，雖認「被告乘坐在肇事自小客車內
    ，該車左前保險桿之離地高度為46公分（見原審卷第55頁照
    片），告訴人騎乘在肇事重機車上，該車右側排氣管離地高
    度為39公分（見原審卷第57頁上方照片）。」二者高度並不
    相符，有台南縣警察局善化分局98年7月28日南縣警善偵字
    第0980010641號函檢送7張2車位置高度之比對照片附卷可參
    ，惟因丈量之場所係屬平坦之地面，且車輛亦處於靜態而非
    於行駛中，有該函可稽，況自小客車左前保險桿有大片明顯
    之擦撞痕（詳警卷編號10、11照片），自不排除二車有發生
    碰撞之可能。又告訴人之重機車倒地後，雖停止後倒向右方
    ，且刮地痕長達7公尺，有道路交通事故現場圖、現場照片
    （詳警卷編號4至8）附卷可稽，惟本院認係自小客車左前方
    保險桿「擦撞」（非強力撞擊）重機車之右側排氣管之後方
    ，且因雙方車速之因素（行駛中），依物理原理，機車不無
    可能倒向右方。而既是「擦撞」而已，自小客車保險桿當無
    發生嚴重損壞、破碎、掉落之情形，應可理解。另告訴人係
    受有胸椎第12節壓迫性骨折、左側遠端橈骨骨折等傷害，有
    奇美醫院診斷證明書1紙附卷可稽，依經驗法則，該些傷勢
    斷非機車騎士自行滑倒所致，應是被撞後彈飛再落地所致。
    又從現場圖機車刮地痕起點，係位在新港社大道西向距離三
    角形槽化島以西14.7公尺「快慢車道間之車道線處」觀之，
    則告訴人騎車轉入新港社大道西行後，應係行駛在最右側車
    道，亦無侵入被告之車道情形，併此敘明。
  (四)綜上供述及非供述證據所示，被告上開所辯顯係事後卸責之
    詞，不足採信，復有道路交通事故現場圖、道路交通事故調
    查報告表(一)、(二)、台南縣警察局道路交通事故初步分析研判
    表、事故後所拍攝現場照片16張、現場號誌運作之現況照片
    19張、財團法人奇美醫院診斷證明書1紙等附卷可稽，是被
    告事證明確，犯行堪以認定。
二、按汽車行駛時，駕駛人應注意車前狀況，並隨時採取必要之
    安全措施。道路交通安全規則第94條第3項定有明文。查被
    告駕車途經肇事地，應注意並能注意遵守上開規定，且無不
    能注意之情事，竟疏未注意遵守致肇事使告訴人受傷，自有
    應注意並能注意而未注意之過失。且被告之過失行為與告訴
    人之受傷間，有相當之因果關係。至於台灣省臺南區車輛行
    車事故鑑定委員會98年8月27日南鑑字第0985902586號函及
    台灣省車輛行車事故覆議鑑定委員會98年10月5日覆議字第
    0986203643號函雖均認定：本件交通事故發生之原因，應係
    有一方未遵守號誌管制、闖紅燈所致，而何人未依號誌指示
    行駛，相關事證尚待釐清，無法遽予鑑定等情（詳原審卷第
    62、67頁），惟此並不能為有利被告之認定。又本案肇事地
    點既在新港社大道西向距離三角形槽化島（東西向長度16.
    3公尺，見原審卷第115頁現場圖）以西14.7公尺快慢車道間
    之車道線處（即現場圖機車刮地痕起點），即告訴人通過該
    T字路口向西行駛31公尺後，始發生本件車禍，則自無起訴
    書所載「應注意汽車在同向2車道以上道路欲進入1車道，行
    駛應讓直行車道之車輛先行」之問題，應僅有「應注意車前
    狀況，並隨時採取必要之安全措施」之問題，併此敘明。
三、核被告所為係犯刑法第284條第1項前段之過失傷害罪。被告
    於肇事後，在犯罪未被有偵查權之公務員或機關發覺前，即
    主動向警報案，此為告訴人所是認（見原審卷第35頁），且
    嗣後於台南縣警察局善化分局警員調查時表明其為肇事車輛
    之駕駛人，並接受裁判等情，是被告對偵查機關尚未發覺之
    犯罪，自首而接受裁判，爰依刑法第62條前段之規定減輕其
    刑。原審未予詳察，遽為被告無罪之諭知，顯有未洽。檢察
    官上訴意旨指摘原判決諭知被告無罪為不當，請求撤銷原判
    決，為有理由，自應由本院將原判決撤銷改判。爰審酌被告
    尚無前科之品行，違反注意義務之程度，犯罪所生之危害及
    於原審、本院審理中迭次否認犯行且迄未與告訴人達成和解
    賠償損害之犯罪後態度等一切情狀，量處有期徒刑3月，並
    諭知易科罰金之折算標準。
據上論斷，應依刑事訴訟法第369條第1項前段、第364條、第299
條第1項前段，刑法第284條第1項前段、第62條前段、第41條第1
項前段，判決如主文。
本案經檢察官范文豪到庭執行職務。
中    華    民    國    99    年    4     月    29    日
                  刑事第七庭  審判長法  官  李文福
                                    法  官  顏基典
                                    法  官  陳顯榮
以上正本證明與原本無異。
不得上訴。
                                    書記官  劉岳文
中    華    民    國    99    年    4     月    29    日
附錄：本判決論罪科刑法條
刑法第284條第1項：
因過失傷害人者，處6月以下有期徒刑、拘役或5百元以下罰金，
致重傷者，處1年以下有期徒刑、拘役或5百元以下罰金。

司法院資訊處製作；財團法人民間司法改革基金會備份。
